臺灣高等法院臺中分院刑事判決　　　　　　　　　九十一年度上訴字第三三號
　　上　訴　人
　　即　被　告　 甲○○即余宗.
　　選任辯護人　賴利水
右上訴人因違反槍砲彈藥刀械管制條例等案件，不服臺灣臺中地方法院九十年度訴字
第二五五二號中華民國九十一年一月三日第一審判決（起訴案號：臺灣臺中地方法院
檢察署九十年度偵字第一五０八一號），提起上訴，本院判決如左：
    主    文
原判決撤銷。
甲○○未經許可，持有可發射子彈具有殺傷力之槍枝，處有期徒刑壹年貳月，併科罰
金新臺幣壹拾萬元，罰金如易服勞役，以新臺幣玖佰元（即銀元參佰元）折算壹日。
扣案之改造玩具手槍壹支（槍枝管制編號0000000000）、子彈捌顆均沒收。又意圖為
自己不法之所有，以恐嚇使人將本人之物交付，未遂，處有期徒刑柒月，扣案之改造
玩具手槍壹支（槍枝管制編號0000000000）、子彈捌顆均沒收，應執行有期徒刑壹年
捌月，併科罰金新臺幣壹拾萬元，罰金如易服勞役，以新臺幣玖佰元（即銀元參佰元
）折算壹日。扣案之改造玩具手槍壹支（槍枝管制編號0000000000）、子彈捌顆均沒
收。
    事    實
一、甲○○於民國（下同）九十年七月間某日，於其所駕駛之計程車上見有不詳姓名
    之乘客所遺失可發射子彈，具有殺傷力之改造手槍一支、改造子彈十二顆後，竟
    意圖為自己不法之所有，將上開槍、彈據為己有，而未經許可而持有該槍、彈。
    詎事後因一時需款孔急，乃另行起意，意圖為自己不法之所有，於九十年八月十
    九日晚上十時許，至台中縣太平市○○路○段二０九號丙○○之住處，手持上開
    具有殺傷力之玩具手槍及子彈，並取出彈匣表示內有子彈，而出言對丙○○恫嚇
    ：「我在跑路，需要現金新台幣（下同）七萬元」一語，丙○○聞後因而心生畏
    懼，即表示配合，甲○○進而翻查得知丙○○之皮包內有申請使用之中國信託商
    業銀行信用卡二張、渣打銀行信用卡一張，隨即打電話詢問上開二家銀行預借現
    金額度一事，查詢完畢後，乃要求丙○○外出領款，丙○○表示「如要外出領錢
    ，就不要帶槍」，甲○○便將該改造手槍一枝及子彈六顆置放在丙○○之臥房床
    上，另趁丙○○未注意之際，將其使用之手銬一付及具有殺傷力之另六顆子彈藏
    匿於大門門縫處。當日深夜二十四時許，丙○○駕車搭載甲○○至台中市○○路
    中國信託商業銀行，由丙○○單獨持信用卡下車提領現金，丙○○故意輸入錯誤
    密碼致提款卡為提款機沒入，並撕掉另二張信用卡後，返回車內，甲○○見狀不
    悅乃叫丙○○開車回住處，途經台中市○○○路丁○○所經營之路邊攤海產店，
    丙○○因肚子餓，且欲趁機下車求救，乃偕同甲○○一起至路邊攤吃宵夜，席間
    甲○○約喝了四、五瓶啤酒，吃完宵夜後，丙○○趁甲○○略有酒意及路況不熟
    之際，於九十年八月二十日（起訴書誤載為八月二十三日）凌晨二時四十分許，
    駕車搭載甲○○行至台中縣警察局霧峰分局坪林派出所時，即趕緊下車報警處理
    ，而當場查獲甲○○，始未得逞。隨後丙○○並帶同警員至前開住處臥房內，扣
    得置於床上之改造手槍一枝及子彈六顆（因鑑定所需，試射二顆），嗣丙○○於
    同月二十三日上午復發現甲○○前所藏放之手銬及子彈，再報警扣得手銬一副及
    具殺傷力之改造子彈六顆（因鑑定所需，試射二顆）。
二、案經台中縣警察局霧峰分局移送台灣台中地方法院檢察署檢察官偵查起訴。
    理     由
一、持有槍彈部分：
(一)訊據被告甲○○對於右揭時、地侵占上開槍、彈，而未經許可持有之事實坦承不
    諱，且上開槍、彈，經送鑑驗結果，認「送鑑改造手槍一支（槍枝管制編號00
    00000000），係由仿ＢＥＲＥＴＴＡ廠半自動手槍製造之玩具手槍更換
    土造金屬槍機、金屬槍管而成，機械性能良好，可擊發適用之子彈，認具殺傷力
    ；送鑑查獲之改造玩具子彈十二顆，認係均分別由玩具金屬彈殼加裝直徑約７．
    ９ｍｍ、８ｍｍ金屬彈頭而成之改造子彈，經取樣四顆鑑定，均可擊發，認均具
    殺傷力」等情，有內政部警政署刑事警察局九十年八月三十一日刑鑑字第一八三
    二三四號、九十年十月二日刑鑑字第一九三四八八號鑑驗通知書各一紙在卷可憑
    （見偵查卷第四四、四五頁），是被告未經許可持有上開槍、彈之犯行，應堪認
    定。
(二)被告於警、偵訊時雖供稱：上開扣案之槍、彈，係伊於八十八年七月間在台中市
    第一廣場以五千多元之代價購得玩具手槍一支及子彈，買受後於同年八月間某日
    ，在伊台中縣東勢鎮○○里○○街二四號之住處，持用鑽孔機等物貫通該玩具手
    槍之槍管改造而成，子彈也是自己研究改造的，改造手槍之工具因九二一地震遭
    震毀，已清理掉了等語在卷（見偵查卷第八頁反面、二八頁反面、四二頁正面）
    。惟按被告之自白，不得作為有罪判決之唯一證據，仍應調查其他必要之證據，
    以查其是否與事實相符，刑事訴訟法第一百五十六條第二項定有明文。查本院將
    該槍枝送請內政部警政署刑事警察局，函詢該槍枝係以何工具改造而成，經該局
    檢視後認「本案槍枝之土造金屬槍管係以何種工具改造而成，因可能涉及改造之
    方式、刨鑽工具繁多，故本案有無使用鑽孔機，無法研判」等情，有該局九十一
    年五月三日刑鑑字第０九一０一００五九０號函附卷可稽；又被告之上開住所，
    並無因九二一地震導致房屋全倒、半倒及領取全、半倒慰助金之情形，亦有台中
    縣東勢鎮公所九十一年四月十九日東鎮社字第０九一０００七二二０號函在卷可
    查，是被告於警、偵訊中自白「以鑽孔機改造槍枝，改造之工具已因九二一地震
    而震毀」云云，顯與事實矛盾，而有瑕疵。且上開扣案之槍、彈僅足以證明被告
    有持有之犯行，本案既未扣得改造槍、彈之工具足資佐證，自不得單憑被告於警
    、偵訊中所為有瑕疵之自白，遽認被告有改造槍、彈之犯行，併此敘明。
二、恐嚇取財之部分：
(一)訊據被告固坦承先在告訴人住處，以電話向銀行查詢信用卡預借現金之額度後，
    再由告訴人駕車搭載外出，至台中市○○路中國信託商業銀行提款機提領現金，
    嗣因告訴人故意輸錯密碼及撕掉另二張提款卡，致未領得款項之事實不諱，然矢
    口否認有恐嚇取財之犯行，辯稱：伊因急需應付地下錢莊追討及償還計程車行之
    欠款，才向告訴人求助，欲以支票向告訴人調現，伊本有求於人，好意惟恐不及
    ，豈可能為恐嚇之行為，況告訴人約同伊出外領款，自始至終均由告訴人駕駛自
    小客車，且由告訴人自行下車至提款機領款，伊均在車上等候並未隨同下車，伊
    顯無從對告訴人施加任何恐嚇或脅迫之行為，而提款未成，亦由告訴人邀約前往
    指定之海產店吃宵夜，時間長達一小時之久，嗣當由告訴人將車駛至派出所時，
    伊仍醉昏於車上，茍伊有施加恐嚇，何以會坐令告訴人自始至終駕駛自小客車云
    云。
(二)惟查，右揭被告如何持槍恐嚇被害人持卡提款之事實，業據告訴人迭於偵、審中
    指述歷歷，告訴人指稱：被告進入伊家後就亮出手槍，向伊恐嚇說「在跑路，需
    要跑路現金七萬元」，伊見被告持槍很害怕，被告並翻伊之皮包，發現內有三張
    信用卡，被告隨即打電話向銀行查詢預借現金之額度，伊乃向被告稱要用提款卡
    提領現金給被告，請被告不要帶槍押伊，並稱會配合，要被告先將槍放在臥房，
    被告才將手槍放在伊床上，並由伊駕車搭載被告外出提款，至台中市○○路中國
    信託商業銀行時，伊向被告說只有四萬五千元可提領，並由伊下車提款，伊故意
    輸入錯誤之密碼，讓提款卡被提款機吃掉，並將另二張，即中國信託銀行及渣打
    銀行信用卡撕掉，嗣後上車時被告知道伊故意將卡撕掉，非常生氣，即要伊駕車
    回台縣市太平市○○路○段二０九號住處取手槍，伊很害怕，不想回住處，並告
    知被告肚子餓要吃東西，即駕車至台中市○○○路海產店吃東西，並欲趁機向人
    求救，惜未成功，待吃完東西後，被告仍要伊載回上開住處，當車行至台中縣太
    平市○○路○段一三０號坪林派出所前，伊即駛入並向警求救等語甚詳（見偵查
    十一頁反面、第十二頁正面、第三六頁反面、三七頁正面，原審卷第十四頁，本
    院卷第六六、六七頁），並有上開槍、彈及已遭撕毀之中國信託商業銀行及渣打
    銀行信用卡各一張扣案為證。況告訴人與被告僅係普通朋友，並無深交等語，業
    據告訴人於警訊時陳稱在卷（見偵查卷第十二頁正），若被告僅係單純持支票欲
 向告訴人借款，又何須帶槍前往告訴人之住處？而當告訴人身無現金可供調現，
    衡情被告理應離去，詎被告不僅未離開，反於深夜先打電話向銀行查詢信用卡預
    借之額度後，再與告訴人持卡外出領錢，凡此均與常情有違。又被告雖一再辯稱
    ，係以支票向告訴人調現云云，此不僅為告訴人所否認，且既係以支票調現，為
    何該支票並未交予告訴人，而係事後警員帶同告訴人返家後，才在告訴人房內找
    到該支票（見本院卷第六八頁）。而告訴人若係心甘情願交錢予被告，又何庸故
    意輸錯信用卡之密碼，更撕毀另二張信用卡之理？足徵被告上開所辯要屬事後卸
    責之詞，不足採信，被告恐嚇取財之犯行，同堪認定。
(三)告訴人於原審及本調查時雖指稱：當時被告拿槍出來時，伊已不敢也沒有辦法反
    抗等語（見原審卷第十四頁，本院卷第六七頁）。然查，被告係於九十年八月十
    九日二十時許進入告訴人之住處，嗣於同日二十四時許始與告訴人一同外出提款
    ，在此段期間內，告訴人不僅與被告周旋，最後又奉勸被告將槍、彈置於告訴人
    之臥房內，始一同外出，而外出取款時，均由告訴人自行駕車，並單獨下車提款
    ，嗣後告訴人並故意輸錯密碼及撕掉信用卡等情，已詳如前述，是告訴人若已因
    被告持槍致不能抗拒，衡情告訴人應聽從被告之指示行事，告訴人又豈敢違抗，
    故意提款未成？而被告若有持槍強盜之犯意，豈會將槍放置於告訴人之住處，並
    任憑告訴人自由下車提款。是被告持槍之意應係藉此威嚇告訴人，而能順利取得
    款項，告訴人當時雖遭恐嚇，應尚未陷於不能抗拒之情形，被告所為應係恐嚇取
    財，而非強盜罪，併此敘明。
三、核被告侵占上開槍、彈，而未經許可持有之行為，係犯槍砲彈藥刀械管制條例第
    十一條第四項之未經許可持有可發射子彈具有殺傷力之槍枝罪、同條例第十二條
    第四項之未經許可持有子彈罪及刑法第三百三十七條之侵占遺失物罪；又被告恐
    嚇被害人未遂之部分，係犯刑法第三百四十六條第三項、第一項之恐嚇取財未遂
    罪。公訴人就上開槍、彈之部分，雖認被告所為應係犯該條例第十一條第一項、
    第十二條第一項之改造槍、彈罪，然本院查無其他積極證據足以佐證被告確有改
    造槍、彈之行為，已詳如前述，是公訴人認被告所為應係觸犯同條例第十一條第
    一項、第十二條第一項之改造槍、彈罪，起訴法條似有未洽，應予變更。而公訴
    人雖未起訴被告犯有刑法第三百三十七條之侵占遺失物罪，然此部分與被告所犯
    持有槍、彈部分有想像競合犯之關係，屬裁判上一罪，為起訴效力所及，本院自
    得併予審理。被告同時侵占並持有上開槍、彈，係一行為觸犯上開三罪名，為想
    像競合犯，應從一重之未經許可持有可發射子彈具有殺傷力之槍枝罪處斷。被告
    所犯持有可發射子彈具有殺傷力之槍枝及恐嚇取財未遂二罪，犯意各別，罪名亦
    殊，應予分論併罰。又被告已著手於恐嚇取財犯行之實行而未遂，應依刑法第二
    十六條前段之規定按既遂犯之刑減輕之。原審以被告罪證明確，予以論罪科刑，
    固非無見，惟（一）被告應係犯槍砲彈藥刀械管制條例第十一條第四項、同條例
    第十二條第四項之持有槍、彈罪，原判決認被告所為係犯同條例第十一條第一項
    、第十二條第一項之製造槍、彈罪，且未論述被告犯有刑法第三百三十七條之侵
    占遺失物罪，自有未合；（二）原判決主文欄中定應執行刑部分，未記載併科罰
    金，亦有未洽。被告上訴意旨否認有恐嚇取財之犯行，為無理由，惟否認製造槍
    、彈之行為，即有理由，且原判決亦有上述可議之處，自應由本院將原判決撤銷
    改判。爰審酌被告之素行良好、犯罪之動機、手段、所生危害及犯後坦承部分之
    犯行等一切情狀，量處如主文所示之刑，並定其應執行刑，且就所科罰金部分，
    諭知易服勞役之折算標準。扣案之改造玩具手槍一支（槍枝管制編號0000000000
    ）、子彈八顆（原扣案共十二顆，鑑驗試射四顆，餘留八顆）係違禁物，應依刑
    法第三十八條第一項第一款之規定，宣告沒收。至現場雖又另扣得手銬一付，惟
    被告並未持之犯罪，且非違禁物，自無從宣告沒收。另被告行為後，槍砲彈藥刀
    械管制條例已刪除原同條例第十九條關於犯同條例第十一條之罪經判處有期徒刑
    者，應於刑之執行完畢或赦免後，令入勞動場所強制工作之保安處分規定，並於
    九十年十一月十四日公布施行，同年月十六日生效，雖被告犯罪係在修法之前，
    惟裁判時既已廢除該條規定，即無再適用餘地，併此敘明。
四、又本院雖未諭知被告另涉有刑法第三百三十七條之侵占遺失物罪，惟被告於原審
    及本院中迭堅稱上開槍、彈係不詳姓名之乘客遺失在計程車內，為其所「拾得」
    ，被告之辯護人亦據此為上訴之理由，是本院雖未明確告知被告涉有刑法第三百
    三十七條之侵占遺失物罪，然被告及其辯護人既均就此（拾得槍、彈，而未經許
    可持有）為辯護，自無妨於被告辯護權之行使，附此敘明。
據上論結，應依刑事訴訟法第三百六十九條第一項前段、第三百六十四條、第二百九
十九條第一項前段、第三百條，槍砲彈藥刀械管制條例第十一條第四項、第十二條第
四項，刑法第十一條前段、第三百三十七條、第三百四十六條第三項、第一項、第五
十五條、第二十六條前段、第五十一條第五款，第四十二條第二項、第三十八條第一
項第一款，罰金罰鍰提高標準條例第一條前段、第二條，判決如主文。
本案經檢察官乙○○到庭執行職務。
中      華      民      國      九十一  年      六      月     二十八   日
                                臺灣高等法院臺中分院刑事第十庭
                                      審判長法  官  林  照  明
                                            法  官  盧  江  陽
                                            法  官  蔡  名  曜
右正本證明與原本無異。
違反槍砲彈藥刀械管制條例部分得上訴；恐嚇取財部分，不得上訴。
如不服本判決應於收受送達後十日內向本院提出上訴書狀，其未敘述上訴之理由者並
得於提起上訴後十日內向本院補提理由書（均須按他造當事人之人數附繕本）。
                                            書記官  許  哲  禎
中 華      民      國      九十一  年      七      月      一      日
附錄論罪科刑之條文：
槍砲彈藥刀械管制條第十一條第四項：
未經許可，持有、寄藏或意圖販賣而陳列第一項所列槍砲者，處一年以上七年以下有
期徒刑，併科新臺幣七百萬元以下罰金。
槍砲彈藥刀械管制條例第十二條第四項：
未經許可，持有、寄藏或意圖販賣而陳列子彈者，處五年以下有期徒刑，併科新台幣
三百萬元以下罰金。
中華民國刑法第三百四十六條：
意圖為自己或第三人不法之所有，以恐嚇使人將本人或第三人之物交付者，處六月以
上五年以下有期徒刑，得併科一千元以下罰金。
以前項方法得財產上不法之利益，或使第三人得之者，亦同。
前二項之未遂犯罰之。                                                    Ａ
